臺灣高等法院臺南分院刑事判決
109年度軍上訴字第5號
上  訴  人  
即  被  告  乙○○


上列上訴人因違反陸海空軍刑法案件，不服臺灣嘉義地方法院10
9年度軍訴字第2號中華民國109年3月16日第一審判決（起訴案號
：臺灣嘉義地方檢察署108年度軍偵字第46號），提起上訴，本
院判決如下：
    主  文
上訴駁回。
    犯罪事實
一、乙○○於民國108年10月15日入伍服義務士兵役，服役駐地
    高雄市燕巢區之工兵訓練中心。其於服役期間之108年11月5
    日上午10時許，在位於嘉義縣大林鎮之陸軍步兵第257旅中
    坑營區五百公尺障礙場進行操作清驗槍時，乙○○因不滿當
    時擔任教育班長之中士甲○○指責其操作錯誤，竟基於對長
    官施強暴之犯意，手持頭盔衝向甲○○之頭部揮擊，惟遭甲○○
    以左手阻擋後，乙○○再徒手毆打甲○○之唇部，復以
    手抓住甲○○之衣領，並將手繞過甲○○之後頸用力勒住甲○○（
    傷害部分，未據告訴），接續為對長官為施暴行為，嗣經上
    士班長陳耿彰見狀即上前將乙○○帶離現場，始行罷手。
二、案經嘉義憲兵隊移送臺灣嘉義地方檢察署檢察官偵查起訴。
    理  由
一、程序部分
(一)「現役軍人非戰時犯下列之罪者，依刑事訴訟法追訴、處罰
    ：(一)陸海空軍刑法第44條至第46條及第76條第1項。(二)
    前款以外陸海空軍刑法或其特別法之罪。」，軍事審判法第
    1條第2項定有明文。又現役軍人之犯罪，除犯軍法應受軍事
    裁判者外，仍應依刑事訴訟法追訴、處罰，刑事訴訟法第1
    條第2項亦有明文。查被告於108年10月15日入伍服義務士兵
    役，其於服役期間之108年11月5日仍未退伍，有被告案件調
    查報告可查，復為被告坦認不爭；其於本案行為時係已入伍
    服役之現役軍人，現時並非政府依法宣布之戰時，被告被訴
    陸海空軍刑法第49條第1項所定對長官施強暴罪，揆諸首揭
    規定，自應依刑事訴訟法追訴、處罰，本院自有審判權，核
    先敘明。
(二)本判決引為判斷基礎之傳聞供述證據，被告未於言詞辯論終
    結前聲明異議，本院審酌該等證據作成時情況，並無違法或
    不當取證，亦無顯不可信或證明力過低，而均認為適當，依
    刑事訴訟法第159條之5規定，具證據能力；另本判決引用之
    非供述證據，均依法定程序取得，經合法調查程序，與待證
    事實間復具相當關聯性，無不得為證據情形，依刑事訴訟法
    第158條之4反面解釋，均有證據能力。
(三)被告乙○○經合法傳喚，經其同居之人於109年11月25日收受
    傳票，有送達證書在卷可憑（本院卷第49頁），且具狀陳明
    目前在大陸地區工作、因疫情無法回臺，請依法判決即可（
    本院卷第153頁），參以目前雖有疫情，仍得申請返臺，接
    受隔離，被告收受傳票後，徒以疫情為由，於審理期日無正
    當理由不到庭，爰不待其陳述，逕行判決。　　
二、被告雖未到庭審判，然上開犯罪事實，業據被告於原審自白
    不諱，核與證人即被害人甲○○、證人李佳翰、李英瑋之證述
    情節相符，並有案件調查報告書、陸軍步兵第二五七旅108
    年11月15日陸十飛人字第1080002194號令（乙○○懲罰令）及
    頭盔照片在卷可考，堪認被告之任意性自白與事實相符，確
    可採信；本案事證明確，被告犯行足以認定，應依法論科。
三、論罪科刑
(一)核被告所為，係犯陸海空軍刑法第49條第1項之對長官施強
    暴罪。被告本於單一對長官施暴犯意，以揮毆頭、唇及抓衣
    勒頸之數舉動，均屬施暴犯行之一部，而接續侵害同一法益
    ，為接續犯，僅論以一罪。另按犯罪之情狀顯可憫恕，認科
    以最低度刑仍嫌過重者，得酌量減輕其刑，刑法第59條定有
    明文；被告因認班長甲○○指責其操作錯誤之言詞激烈，一時
    情緒失控而犯罪，犯後深表悔悟，且於犯後受禁足十日懲罰
    ，有懲罰令影本在卷（憲兵偵查卷第41頁），被害人甲○○表
    示不願提出告訴（憲兵偵查卷第26頁），檢察官亦於原審請
    求對被告從輕量刑，倘處被告最低本刑1年有期徒刑，實有
    情輕法重，而顯可憫恕，爰依刑法第59條規定減輕其刑。
(二)至於被告前販賣第三級毒品案件，經本院以105年度少上訴
    字第188號判決各判處有期徒刑1年5月（1次）、1年3月（10
    次），定應執行刑為有期徒刑2年6月確定，入監執行後，至
    108年7月4日縮刑假釋付保護管束，於同年9月8日期滿未經
    撤銷而視為執行完畢，有臺灣高等法院被告前案紀錄表在卷
    可參，其於執行完畢5年以內故意再犯本件有期徒刑以上之
    罪，固為累犯；然依司法院釋字第775號解釋意旨，有關刑
    法第47條第1項累犯加重本刑之規定，基於累犯者有其特別
    惡性及對刑罰反應力薄弱等立法理由，致生行為人所受之刑
    罰超過其所應負擔罪責之個案，其人身自由因此遭受過苛之
    侵害，不宜一律加重等解釋意旨；本院認被告並無暴力為習
    之前案紀錄，難認對刑罰反應力薄弱；且被告適用刑法第59
    條酌量減輕其法定本刑至二分之一，倘再加重最低本刑後，
    被告則須處以最低本刑有期徒刑7月之刑，而無從為易刑處
    分，超過其應負擔罪責，爰依大法官釋字第775號意旨，不
    加重其最低本刑。
四、原審以被告犯行明確，適用陸海空軍刑法第49條第1項，刑
    法第11條前段、第59條規定，論以對長官施強暴罪，依刑法
    第59條酌減其刑；復以行為人之責任為基礎，依被告之陳述
    ，審酌被告自陳國中畢業、未婚、無子女、目前洗車保養廠
    當員工、犯後坦承、獲被害人表示不予追究等一切情狀，量
    處有期徒刑6月，揆其認事用法無誤（漏論接續犯，由本院
    補充更正），依法量刑，亦屬妥適。
五、被告上訴意旨以原審量刑過重、請求判處得易科罰金或緩刑
    云云，惟查，其一，原判決所處有期徒刑，已屬依刑法第59
    條特別酌減後之最低本刑，其謂量刑過重云云，自無可採；
    其二，刑法第41條第1項規定有期徒刑5年以下之罪得諭知易
    科罰金，本件被告所犯之罪，法定刑為1年以上7年以下有期
    徒刑，與規定不符；其三，又前因故意犯罪受有期徒刑以上
    刑之宣告，執行完畢或赦免後，五年以內曾因故意犯罪受有
    期徒刑以上刑之宣告者，不得宣告緩刑，刑法第74條第1項
    第2款規定可按；被告販賣第三級毒品案件，經判處應執行
    刑為有期徒刑2年6月確定，於108年9月8日視為執行完畢，
    業如前述，其於執行完畢5年內故意再犯本案，依前開規定
    ，不得宣告緩刑，其據此指摘原判決不當，為無理由，應予
    駁回。
據上論斷，依刑事訴訟法第368條、第371條，判決如主文。　　
本案經檢察官顏榮松提起公訴，檢察官章京文於本院到庭執行職
務。
中　　華　　民　　國　　110 　年　　2 　　月　　26　　日
                  刑事第四庭    審判長法  官  郭玫利
                                      法  官  陳金虎
                                      法  官  蔡廷宜
以上正本證明與原本無異。
如不服本判決應於收受送達後20日內向本院提出上訴書狀，其未
敘述上訴理由者，並得於提起上訴後20日內向本院補提理由書（
均須按他造當事人之人數附繕本）「切勿逕送上級法院」。
　　　　　　　　　　　　　　　　　　　書記官  葉宥鈞　
中　　華　　民　　國　　110 　年　　2 　　月　　26　　日
論罪科刑法條：
陸海空軍刑法第49條
對於長官施強暴、脅迫或恐嚇者，處1年以上7年以下有期徒刑。
戰時犯前項之罪者，處死刑、無期徒刑或10年以上有期徒刑。
對上官犯第1項之罪者，處3年以下有期徒刑、拘役或新臺幣30萬
元以下罰金。戰時犯之者，處1年以上7年以下有期徒刑。
前三項之未遂犯，罰之。